【裁判字號】    89,訴,1674
【裁判日期】    891026
【裁判案由】    槍砲彈藥刀械管制
【裁判全文】
臺灣板橋地方法院刑事判決                        八十九年度訴字第一六七四號
    公  訴  人  臺灣板橋地方法院檢察署檢察官
    被      告  乙○○
    指定辯護人  甲○
右被告因違反槍砲彈藥刀械管制條例案件，經檢察官提起公訴（八十九年度偵字第一
五二００號），甲○判決如左：
    主  文
乙○○共同未經許可，製造可發射子彈具有殺傷力之槍枝，處有期徒刑伍年貳月，併
科罰金新台幣貳拾萬元，如易服勞役應以罰金總額與陸個月之日數比例折算。具殺傷
力之改造玩具手槍壹把（含彈匣壹個）沒收。
    事  實
一、乙○○（起訴書誤載為陳阿仁）於民國（下同）八十八年十月底某日，在台北市
    西門町獅子林廣場某店內購得未具殺傷力之仿克拉克玩具手槍一把後，竟基於改
    造槍枝之犯意，未經許可，數日後在臺北市○○○路○段某海產店內將該槍枝交
    由與之有犯意聯絡，年籍不詳綽號「阿文」之成年男子加裝滑套，數日後完成，
    乙○○再於同一地點將該槍枝交由與之有犯意聯絡，年籍不詳綽號「阿偉」之成
    年男子改造槍管並加裝彈匣，使之具有殺傷力。嗣於八十九年八月七日十七時五
    十五分許，乙○○攜前開改造完成之槍枝，行經台北縣三重市○○街二四二巷口
    ，為警查獲，並扣得前開具殺傷力之槍枝一把。
二、案經台北市政府警察局中山分局報請臺灣板橋地方法院檢察署檢察官偵查起訴。
    理  由
一、右揭事實，業據被告乙○○於警訊、偵審時坦承不諱，又扣案槍彈，經送鑑定結
    果，認管制編號0000000000號槍枝，係仿克拉克廠半自動手槍製造之
    玩具手槍更換土造金屬槍管改造而成，機械性能良好，認具傷殺力。有內政部警
    政署刑事警察局八十九年八月十六日刑鑑字第一一五六０九號鑑驗通知書一紙附
    卷可據。並有前開槍枝一把扣案可佐，其犯行事證明確，堪以認定。
二、核被告乙○○所為，改造槍枝係犯槍砲彈藥刀械管制條例第十一條第一項未經許
    可，製造可發射子彈具有殺傷力之槍枝罪。被告與年籍不詳綽號「阿文」、「阿
    偉」之成年男子間，有犯意聯絡、行為分擔，為共同正犯。其持有具傷力之槍枝
    為製造之高度行為所吸收，不另論罪。爰審酌被告乙○○犯罪之動機、目的、手
    段，持有槍彈對社會治安所生危害及其品性、生活狀況、智識程度、犯罪後之態
    度等一切情狀，量處如主文所示之刑，罰金部分並諭知易服勞役之折算標準，以
    示懲儆。扣案具殺傷力之玩具手槍一把，係違禁物，應依刑法第三十八條第一項
    第二款沒收。
三、末查槍砲彈藥刀械管制條例第十九條第一項固規定：「犯第七條、第八條、第十
    條、第十一條、第十二條第一項至第三項、第十三條第一項至第三項之罪，經判
    處有期徒刑者，應於刑之執行完畢或赦免後，令入勞動場所，強制工作，其期間
    為三年」。惟司法院大法官會議基於憲法第八條規定之精神，作成釋字第四七一
    號解釋：「按人民身體之自由應予保障，憲法第八條設有明文。限制人身自由之
    法律，其內容須符合憲法第二十三條所定要件。保安處分係對受處分人將來之危
    險性所為拘束其身體、自由等之處置，以達教化與治療之目的，為刑罰之補充制
    度。本諸法治國家保障人權之原理及刑法之保護作用，其法律規定之內容，應受
    比例原則之規範，使保安處分之宣告，與行為人所為行為之嚴重性、行為人所表
    現之危險性，及對於行為人未來行為之期待性相當。槍砲彈藥刀械管制條例第十
    九條第一項規定，不問對行為人有無預防矯治其社會危險性之必要，一律宣付強
    制工作三年，限制其中不具社會危險性之受處分人之身體、自由部分，其所採措
    施與所欲達成預防矯治之目的及所需程度，不合憲法第二十三條所定之比例原則
    。犯上開條例第十九條所定之罪，不問對行為人有無預防矯治其社會危險性之必
    要，一律宣付強制工作三年之部分，與本解釋意旨不符，應自本解釋公布之日起
    不予適用。犯該條例第十九條第一項所列舉之罪，依個案情節符合比例原則部分
    ，固應適用該條例宣告保安處分；至不符合部分而應宣告保安處分者，則仍由法
    院斟酌刑法第九十條第一項規定之要件，依職權為之，於此，自無刑法第二條第
    二項之適用，亦即仍有從新從輕原則之適用。」。根據釋字第四七一號解釋之意
    旨，對於犯槍砲彈藥刀械管制條例第十九條第一項所列舉之罪者，是否宣告保安
    處分及適用何法條宣告保安處分，應依個案情節、犯罪人之危險性及保安處分之
    目的，具體決定之。查本案被告除七十五年間因竊盜案件，經臺灣士林地方法院
    判處有期徒刑四月，於七十五年七月二十二日執行完畢外，尚無經判處有期徒刑
    以上之犯罪前科，並無犯罪習慣或以犯罪為常業之情形，而本案係被告第一次為
    違反槍砲彈藥刀械管制條例犯罪，係改造購得之玩具手槍，且坦承犯行，深有悔
    意，依其犯情及素行，應無必須以保安處分加以矯治之社會危險性，處以如主文
    所宣告之刑，已屬相當。本於上引釋解文之意旨，甲○認對被告無宣告強制工作
    之保安處分之必要，附此敘明。
據上論斷，應依刑事訴訟法第二百九十九條第一項前段，槍砲彈藥刀械管制條例第十
一條第一項，刑法第十一條前段、第二十八條、第四十二條第三項、第三十八條第一
項第一款，判決如主文。
本案經檢察官李傳侯到庭執行職務
中      華      民      國    八十九    年      十      月    二十六    日
                                      臺灣板橋地方法院刑事第四庭
                                          法  官  王  敏  慧
右正本證明與原本無異
如不服本判決應於送達後十日內向甲○提出上訴狀
                                          書記官  廖  美  紅
中      華      民      國    八十九    年      十      月    三十一    日
附錄本案論罪科刑法條全文：
修正前槍砲彈藥刀械管制條例第十一條
未經許可製造、販賣或運輸彈藥者，處六月以上五年以下有期徒刑。
意圖供自己或他人犯罪之用，而犯前項之罪者，處一年以上七年以下有期徒刑，得併
科五萬元以下罰金。
未經許可無故持有、寄藏或意圖販賣而陳列彈藥者，處三年以下有期徒刑。
第一項及第二項之未遂犯罰之。
修正後槍砲彈藥刀械管制條例第十一條：
未經許可，製造、販賣或運輸第四條第一款所稱其他可發射金屬或子彈具有殺傷力之
各式槍砲者，處五年以上有期徒刑，併科新臺幣一千萬元以下罰金。
未經許可，轉讓、出租或出借前項所列槍砲者，處三年以上十年以下有期徒刑，併科
新臺幣七百萬元以下罰金。
意圖供自己或他人犯罪之用，而犯前二項之罪者，處無期徒刑或七年以上有期徒刑，
併科新臺幣一千萬元以下罰金。
未經許可，持有、寄藏或意圖販賣而陳而列第一項所列槍砲者，處一年以上七年以下
有期徒刑，併科新臺幣七百萬元以下罰金。
第一項至第三項之未遂犯罪之。


司法院資訊處製作；財團法人民間司法改革基金會備份。
